臺灣臺中地方法院民事判決
109年度重訴字第541號
原      告  鄭淑鈴  

訴訟代理人  李後政律師
被      告  蘇曉貞  

            華盛營建工程股份有限公司

上  一  人
法定代理人  蘇成達  

共      同
訴訟代理人  張仕賢律師
上列當事人間請求損害賠償事件，經本院刑事庭裁定（106年度
附民字第704號）移送前來，本院於民國111年5月6日言詞辯論終
結，判決如下：
    主      文
一、被告應連帶給付原告新臺幣貳佰肆拾萬元，及自民國一○六
    年十一月八日起至清償日止，按週年利率百分之五計算之利
    息。
二、原告其餘之訴駁回。
三、訴訟費用由被告連帶負擔百分之二十四，餘由原告負擔。
    事實及理由
一、原告主張：原告原任職於交通部鐵路改建工程局（改制後為
    鐵道局，下稱鐵改局）中部工程處（下稱中工處），擔任主
    計室主任，負責工程估驗、計價。而鐵改局中工處第二工程
    段負責之「臺中都會區鐵路高架捷運化計畫」（下稱系爭計
    畫）於民國101年6月間發包並興建，其中「CCL531標松竹站
    、太原站、精武站、五權站及大慶站車站主體工程」（下稱
    531標工程）由被告華盛營建工程股份有限公司（下稱華盛
    公司）於101年6月29日得標。被告丙○○為華盛公司董事長特
    助，掛名華盛公司職業安全衛生業務主管，實則負責531標
    工程應酬打點相關公務員之工作，與訴外人即當時之中工處
    處長甲○○交好。因華盛公司有施工遲延之情事，甲○○表示不
    予計罰逾期違約金，但原告認應予計罰。丙○○遂認原告把關
    嚴格，為使原告無法反對，竟透過訴外人盧銀龍指示訴外人
    周承廣、陳鵬鈞、黃煜翔（已歿）、彭翊凱（下稱周承廣等
    4人）於104年4月、5月間跟蹤監看與偷拍原告，企圖藉由原
    告於上班時間蹺班與訴外人即原告已婚同事陳盛志約會之照
    片，向媒體爆料以打擊原告，迫使原告離去現職。惟因原告
    無蹺班約會之情事，陳盛志亦非已婚身分，致其等偷拍舉動
    未能達到排除原告擔任現職之目的。於是丙○○再透過盧銀龍
    指示周承廣等4人持續於104年6月間監看與偷拍原告是否有
    蹺班與陳盛志交往出遊之畫面，仍一無所獲。丙○○遂與盧銀
    龍、周承廣等4人（下稱盧銀龍等5人）共同基於剝奪他人行
    動自由之意思，於104年7月21日、24日欲綁架原告，但未有
    適當時機致未能成功。陳鵬鈞、黃煜翔、彭翊凱另於104年7
    月27日上午8時39分許，趁原告獨自騎乘自行車自位在臺中
    市○區○○路000號之中工處宿舍（下稱原告宿舍）欲前往中工
    處上班途中，行經臺中市東區復興路靠近南京二街附近時綁
    架原告，強押至新竹縣竹東鎮火葬場附近工寮內，強拍原告
    裸照，並以「叫妳好好工作，不要多管閒事，不要報警，如
    果報警，就將裸照PO上網流傳」等語恐嚇原告，原告至同日
    上午11時29分許始脫困，遭剝奪行動自由近3小時。丙○○與
    盧銀龍等5人為使原告離開中工處主計室，竟綁架原告並強
    拍裸照，嚴重侵害原告之自由權及隱私權，丙○○應負侵權行
    為損害賠償責任。又華盛公司為丙○○之僱用人，應與丙○○負
    連帶賠償責任。況原告係為保護國家利益，本於職責主張懲
    罰違約之華盛公司，卻遭丙○○與盧銀龍等5人綁架並強拍裸
    照，原告之精神實受有嚴重侵害且情節重大。另丙○○之上開
    行為，業經本院105年度訴字第1524號刑事判決（下稱刑事
    一審判決）判處有期徒刑2年6月，丙○○雖不服提起上訴，然
    迭經臺灣高等法院臺中分院（下稱臺中高分院）109年度上
    訴字第2102號、最高法院110年度台上字第5220號刑事判決
    駁回丙○○上訴而確定。爰依民法第184條第1項前段、第188
    條、第195條規定，提起本件訴訟等語。並聲明：被告應連
    帶給付原告新臺幣（下同）1,000萬元，及自起訴狀繕本送
    達最後1位被告翌日起至清償日止，按週年利率5％計算之利
    息。
二、被告則以：丙○○未參與盧銀龍等5人綁架原告並強拍裸照、
    恐嚇等行為，刑事一審判決係基於臆測而認定丙○○有參與上
    開行為，並無相關事證。且依刑事一審判決卷內證據，僅能
    說明丙○○係參與104年6月26日前，單純監看原告有無提早下
    班或其他違背職務之行為，故丙○○對原告實無妨害自由之侵
    權行為。又丙○○於華盛公司之職務為負責531標工程之職業
    安全衛生業務主管，原告則擔任鐵改局中工處主計室主任，
    雙方無業務往來。縱使丙○○因與原告之恩怨而指示盧銀龍等
    5人綁架原告並強拍裸照，亦與丙○○在華盛公司之職務並無
    關連性。況盧銀龍等5人之行為於客觀上亦不具備丙○○執行
    職務之外觀，原告依民法第188條規定，請求華盛公司負連
    帶損害賠償責任，於法無據。且原告請求之慰撫金亦過高。
    另丙○○與盧銀龍等5人縱使成立共同侵權行為，依民法第280
    條第1項規定，其等應平均分擔6分之1之賠償義務，然原告
    對盧銀龍等5人之侵權行為損害賠償請求權已罹於消滅時效
    ，依民法第276條規定，丙○○對盧銀龍等5人應分擔6分之5賠
    償義務部分，已免除責任，故丙○○僅須負擔6分之1之賠償義
    務等語，資為抗辯。並聲明：原告之訴駁回；如受不利之判
    決，願供擔保請准宣告免為假執行。
三、本院使兩造整理並協議簡化爭點如下（見本院卷二第16至20
    頁、第111頁）：
（一）兩造不爭執之事項：
　　1.交通部鐵改局中工處第二工程段負責之系爭計畫於101年6
      月間發包並興建，其中「CCL631標豐原站、豐南站、潭子
      站、頭家厝車站主體工程」（下稱631標工程）由訴外人
      猛揮營造股份有限公司（下稱猛揮公司）於101年6月28日
      得標，531標工程由華盛公司於101年6月29日得標。丙○○
      在華盛公司之職稱為531標職業安全衛生業務主管，原告
      則為中工處主計室主任，負責工程估驗、計價。盧銀龍則
      為龍聚建設有限公司（下稱龍聚公司）之負責人，與華盛
      公司在新竹地區有合作興建建案。周承廣為承紘工程有限
      公司負責人，其曾在華盛公司及華盛公司之關係企業永大
      正營造股份有限公司任職。而陳鵬鈞、彭翊凱、黃煜翔則
      均為周承廣之小弟，其等均居住、活動於新竹地區，與臺
      中並無地緣關係。
　　2.於103年12月間，531標工程第1階段範圍尚由華盛公司持
      續施作中，訴外人即承辦631標工程監造項目之中興工程
      顧問股份有限公司（下稱中興公司）、承辦細部設計之台
      灣世曦工程顧問股份有限公司（下稱世曦公司）均持「特
      定條款並未規定於工程契約之主文，僅為管控與各鄰標施
      工介面間施工項目應先行完成時間之補充說明，與契約主
      文規定之應完工期限無涉，不應處以逾期違約金」之主張
      ，並表示華盛公司承攬之531標工程契約特定條款亦定有
      應先行施作完成項目（即NTP1+390、NTP1+480）之規定，
      應比照辦理不予計罰逾期違約金。惟原告認為特定條款亦
      屬契約之一部分，承包商未依特定條款規定完成工程任何
      部分之交付期限，即應計罰逾期違約金。丙○○以不詳方式
      取得原告與同在鐵改局任職之陳盛志正在交往之訊息，並
      誤認陳盛志為已婚身分，乃經由盧銀龍邀約周承廣等4人
      監看與偷拍原告，企圖藉由原告於上班時間蹺班與已婚男
      子陳盛志約會之照片，向媒體爆料以打擊原告，迫使原告
      離去現職。周承廣乃偕同陳鵬鈞、黃煜翔、彭翊凱等人密
      集於104年4月16日、4月20日、4月21日、4月22日、5月11
      日等日，自新竹地區駕駛車牌號碼0000-00號自用小客車
      （下稱犯案汽車）至中工處及原告宿舍跟蹤及偷拍原告。
      期間丙○○會在不固定時間打電話給周承廣，命其等認真監
      看。周承廣於丙○○至監看現場時，會向丙○○回報監看成果
      ，丙○○並會告知原告之行程，並交待要盯緊原告。惟因原
      告並無蹺班約會之情事，致其等偷拍舉動並無所獲。
　　3.復於104年5月初，盧銀龍透過訴外人即當時擔任新竹市警
      察局少年隊偵查佐之友人郭志峰查詢原告及陳盛志之戶籍
      資料，郭志峰以其個人使用之公務帳號「HOF72524」登入
      警政署知識聯網查詢應用系統內並連結至戶役政電子閘門
      ，因盧銀龍並未提供原告之身分證字號，致查得名為乙○○
      之個人資料共有60餘筆，未能特定出盧銀龍請託查詢乙○○
      之個人資料究係何筆。嗣盧銀龍告知郭志峰陳盛志之年齡
      約為50餘歲後，郭志峰即查得陳盛志個人基本資料，並以
      手機翻拍電腦螢幕所顯示之陳盛志個人基本資料畫面，於
      104年5月13日、14日間之某時許，將其手機所翻拍之陳盛
      志個人基本資料畫面出示予盧銀龍觀看，盧銀龍則以手機
      翻拍。盧銀龍旋於104年5月16日，以其手機傳送至丙○○持
      用之手機內。丙○○至此知悉陳盛志之婚姻狀況實係喪偶，
      而非原以為之已婚。
　　4.丙○○得知陳盛志並無配偶之事實後，其欲偷拍並向媒體爆
      料原告與已婚同事陳盛志交往之計畫自無從實現，盧銀龍
      命周承廣等4人持續於104年6月22日、6月23日、6月24日
      、6月25日、6月26日等5日，自新竹駕車南下臺中監看及
      偷拍原告，希能取得原告蹺班與陳盛志幽會之畫面打擊原
      告，惟仍一無所獲。盧銀龍遂於104年6月底邀約周承廣、
      黃煜翔至龍聚公司，告知周承廣、黃煜翔要強押原告並拍
      攝裸照。嗣於104年7月初，周承廣等4人共同商議要強押
      原告並拍攝裸照恐嚇原告。但周承廣因腰椎舊疾預計於10
      4年7月22日前往光田綜合醫院沙鹿院區住院，並於104年7
      月23日進行手術，無法親自執行。黃煜翔、陳鵬鈞、彭翊
      凱因前曾隨同周承廣監看及偷拍原告，對於原告之生活作
      息及上、下班行經路線甚為熟稔，乃決定由黃煜凱夥同陳
      鵬鈞、彭翊凱執行強押原告拍攝裸照之計畫，並由周承廣
      居中聯繫。盧銀龍等5人即共同基於剝奪他人行動自由之
      犯意聯絡，由陳鵬鈞、黃煜翔、彭翊凱3人先後於104年7
      月21日、24日駕駛犯案汽車，至原告上開辦公室及宿舍附
      近，欲強押原告至新竹，卻均因未遇原告或未有適當時機
      致未能成功。嗣於104年7月27日上午6時30分許，陳鵬鈞
      、黃煜翔、彭翊凱在新竹縣二重埔皇城檳榔攤集合後，由
      黃煜翔駕駛車號0000-00號自用小客車搭載陳鵬鈞、彭翊
      凱，在前往國道交流道途中之山區先改懸掛JN-3718號車
      牌後再行駛國道下中清交流道進入臺中市，於同日上午7
      時56分許抵達原告中工處宿舍附近守候，嗣於同日上午8
      時39分許，原告獨自騎乘自行車自原告宿舍欲前往中工處
      上班途中，行經臺中市東區復興路靠近南京二街附近，陳
      鵬鈞、黃煜翔、彭翊凱認機不可失，遂頭戴套頭式毛帽，
      由黃煜翔自路旁駛出擋在原告前方，原告因驚嚇而跌倒，
      彭翊凱手持電擊棒與黃煜翔下車攔下原告，陳鵬鈞強押原
      告上車坐在副駕駛座後方，並以白色塑膠束帶將原告雙手
      綁在背後，再以布製的深色口罩蒙住原告眼睛，旋上國道
      1號高速公路往新竹方向行駛，迨於同日10時許至新竹縣
      竹東鎮火葬場附近工寮，其等將原告帶至房間內坐在椅子
      上，由黃煜翔在房間外把風，陳鵬鈞揭開口罩，剪開雙手
      塑膠束帶，陳鵬鈞、彭翊凱命原告褪去衣物，供其等拍攝
      裸照，而使原告行此無義務之事，陳鵬鈞並依盧銀龍之交
      代，以「叫妳好好工作，不要多管閒事，不要報警，如果
      報警，就將裸照PO上網流傳」等語恫嚇原告。陳鵬鈞、黃
      煜翔、彭翊凱拍攝原告之裸照後，再度以口罩蒙住原告眼
      睛，由彭翊凱駕車搭載陳鵬鈞、黃煜翔及原告，先至皇城
      檳榔攤，黃煜翔下車後，迄至同日上午11時29分許，至桃
      園市○○區○○街0號前，彭翊凱對原告說「好好工作，不要
      多管閒事」等語，任原告自行離去後返回皇城檳榔攤，原
      告並因而受有左上臂挫傷淤血約10×8公分，左大腿挫傷淤
      血約5×5公分。黃煜翔則另於當日駕車至臺中光田綜合醫
      院沙鹿院區，將拍得原告裸照之記憶卡交予周承廣，周承
      廣再於同年8月2日至4日間某日將原告裸照電子檔之記憶
      卡交予盧銀龍，盧銀龍因另案遭通緝至今，該記憶卡因此
      不知去向。周承廣（當時在住院）、陳鵬鈞、彭翊凱、黃
      煜翔、盧銀龍（當時沒有在場）共同以此等強暴方式，自
      104年7月27日上午8時39分許起至同日上午11時29分許，
      剝奪原告之行動自由共計近3小時。
（二）兩造爭執之事項：
　　1.丙○○有無指示盧銀龍等5人，剝奪原告之行動自由並強拍
      裸照？
　　2.原告得請求損害賠償之對象及數額為何？丙○○以盧銀龍等
      5人對原告之賠償義務已經時效完成為由主張免其責任，
      有無理由？
四、得心證之理由：
（一）丙○○有指示盧銀龍等5人剝奪原告之行動自由並強拍裸照
      ：
　　1.丙○○以不詳方式取得原告與陳盛志正在交往之訊息，並誤
      認陳盛志為已婚身分，乃經由盧銀龍邀約周承廣等4人監
      看與偷拍原告，企圖藉由原告於上班時間蹺班與陳盛志約
      會之照片，向媒體爆料以打擊原告，迫使原告離去現職。
      周承廣乃偕同陳鵬鈞、黃煜翔、彭翊凱等人密集於104年4
      月16日、4月20日、4月21日、4月22日、5月11日等日，自
      新竹地區駕駛犯案汽車至中工處及原告宿舍跟蹤及偷拍原
      告，期間丙○○會在不固定時間打電話給周承廣，命其等認
      真監看。周承廣於丙○○至監看現場時，會向丙○○回報監看
      成果，丙○○並會告知原告之行程，並交待要盯緊原告。惟
      因原告並無蹺班約會之情事，致其等偷拍舉動並無所獲等
      節，為兩造所不爭執。足見丙○○確實係為了使原告離開中
      工處主計室，而透過盧銀龍指示周承廣等4人監看與偷拍
      原告，企圖藉由蒐集原告之醜聞向媒體爆料以打擊原告，
      以避免華盛公司受罰。況盧銀龍為新竹地區人士，與華盛
      公司之關係至多僅為曾經合作過廠商負責人，而與531標
      工程無涉，更與原告毫無關係；周承廣等4人亦均活動於
      新竹地區，與臺中並無地緣關係，亦與原告毫無關係，足
      認盧銀龍等5人自身並無監看與偷拍原告之動機。僅丙○○
      受僱於華盛公司，為避免原告堅持計罰華盛公司逾期違約
      金，而有動機蒐集對於原告不利之證據。又盧銀龍等5人
      關於原告之行程及資訊，均係來自丙○○，丙○○甚至會不固
      定時間打電話給周承廣，確認周承廣等4人有無認真監看
      原告，益徵丙○○確為實際主導監看與偷拍原告之人，並透
      過盧銀龍指示周承廣等4人而實際執行監看與偷拍原告。
　　2.盧銀龍復於104年5月初透過郭志峰查詢原告及陳盛志之戶
      籍資料，郭志峰以其個人使用之公務帳號HOF72524登入警
      政署知識聯網查詢應用系統內，並連結至戶役政電子閘門
      查得陳盛志個人基本資料後，遂以手機翻拍電腦螢幕所顯
      示之陳盛志個人基本資料畫面，並於104年5月13日、14日
      間之某時許，將其手機所翻拍之陳盛志個人基本資料畫面
      出示予盧銀龍觀看，並由盧銀龍以手機翻拍。盧銀龍旋於
      104年5月16日以其手機傳送至丙○○持用之手機內，丙○○至
      此知悉陳盛志之婚姻狀況實係喪偶，而非原以為之已婚。
      丙○○得知陳盛志並無配偶之事實後，其欲偷拍並向媒體爆
      料原告與已婚同事陳盛志交往之計畫自無從實現。盧銀龍
      遂命周承廣等4人持續於104年6月22日、6月23日、6月24
      日、6月25日、6月26日等5日，自新竹駕車南下臺中監看
      與偷拍原告，希能取得原告蹺班與陳盛志幽會之畫面打擊
      原告，惟仍一無所獲等節，亦為兩造所不爭執。更可證丙
      ○○確實係主導監看與偷拍原告之人，否則盧銀龍不會一取
      得陳盛志之個人基本資料，旋向丙○○報告陳盛志並非已婚
      ，並將監看與偷拍之重點，改為取得原告蹺班與陳盛志幽
      會之畫面。盧銀龍僅須自行指示周承廣等4人持續監看原
      告即可，益徵丙○○確實係透過盧銀龍指示周承廣等4人實
      際監看與偷拍原告。然丙○○及盧銀龍等5人自104年4月16
      日起至104年6月26日為止，始終未取得原告翹班與陳盛志
      約會之照片，或足使原告自中工處離職之不利畫面。
　　3.盧銀龍另於104年6月底邀約周承廣、黃煜翔至龍聚公司，
      告知周承廣、黃煜翔要強押原告並拍攝裸照。嗣於104年7
      月初，周承廣等4人共同商議要強押原告並拍攝裸照恐嚇
      原告。但周承廣因腰椎舊疾無法親自執行，黃煜翔、陳鵬
      鈞、彭翊凱因前曾隨同周承廣監看及偷拍原告，對於原告
      之生活作息及上、下班行經路線甚為熟稔，乃決定由黃煜
      翔夥同陳鵬鈞、彭翊凱執行強押原告拍攝裸照之計畫，並
      由周承廣居中聯繫。陳鵬鈞、黃煜翔、彭翊凱先後於104
      年7月21日、24日駕駛犯案汽車，至中工處及原告宿舍附
      近，欲強押原告至新竹，卻均因未遇原告或未有適當時機
      致未能成功。嗣於104年7月27日6時30分許，陳鵬鈞、黃
      煜翔、彭翊凱在新竹縣二重埔皇城檳榔攤集合後，由黃煜
      翔駕駛犯案汽車搭載陳鵬鈞、彭翊凱，在前往國道交流道
      途中之山區先改懸掛JN-3718號車牌後，再行駛國道下中
      清交流道進入臺中市，於同日上午7時56分許抵達原告宿
      舍附近守候，嗣於同日上午8時39分許，原告獨自騎乘自
      行車自原告宿舍欲前往中工處上班途中，行經臺中市東區
      復興路靠近南京二街附近，陳鵬鈞、黃煜翔、彭翊凱認機
      不可失，遂頭戴套頭式毛帽，由黃煜翔自路旁駛出擋在原
      告前方，原告因驚嚇而跌倒，彭翊凱手持電擊棒與黃煜翔
      下車攔下原告，陳鵬鈞強押原告上車坐在副駕駛座後方，
      並以白色塑膠束帶將原告雙手綁在背後，再以布製的深色
      口罩蒙住原告眼睛，旋上國道1號高速公路往新竹方向行
      駛，迨於同日上午10時許至新竹縣竹東鎮火葬場附近工寮
      ，其等將原告帶至房間內坐在椅子上，由黃煜翔在房間外
      把風，陳鵬鈞揭開口罩，剪開雙手塑膠束帶，陳鵬鈞、彭
      翊凱命原告褪去衣物，供其等拍攝裸照，而使原告行此無
      義務之事，陳鵬鈞並依盧銀龍之交代，以「叫妳好好工作
      ，不要多管閒事，不要報警，如果報警，就將裸照PO上網
      流傳」等語恫嚇原告。陳鵬鈞、黃煜翔、彭翊凱拍攝原告
      之裸照後，再度以口罩蒙住原告眼睛，由彭翊凱駕車搭載
      陳鵬鈞、黃煜翔及原告，先至皇城檳榔攤，黃煜翔下車後
      ，迄至同日上午11時29分許，至桃園市○○區○○街0號前，
      彭翊凱對原告說「好好工作，不要多管閒事」等語，任原
      告自行離去後返回皇城檳榔攤，原告並因而受有左上臂挫
      傷淤血約10×8公分，左大腿挫傷淤血約5×5公分。黃煜翔
      則另於當日駕車至臺中光田綜合醫院沙鹿院區，將拍得原
      告裸照之記憶卡交予周承廣，周承廣再於同年8月2日至4
      日間某日將原告裸照電子檔之記憶卡交予盧銀龍，盧銀龍
      因另案遭通緝至今，該記憶卡因此不知去向等節，亦為兩
      造所不爭執。參以丙○○係實際主導監看與偷拍原告之人，
      企圖蒐集對原告不利之照片以迫使原告離去現職，盧銀龍
      等5人則係受丙○○指示而實際執行監看與偷拍原告之人，
      與原告並無利害關係，業如前述，是僅丙○○有動機強押原
      告並拍攝裸照。衡諸常情，盧銀龍等5人應無甘冒刑事重
      罰之風險，在沒有丙○○指示之情形下，無緣無故將原告綁
      走並拍攝裸照。顯見丙○○係因周承廣等4人跟監長達2個多
      月均無法取得對原告不利之照片，然531標工程即將進入
      最後驗收及計罰違約金之階段，遂指示盧銀龍等5人以更
      激烈之手段，將原告綁走並拍攝裸照，藉此迫使原告離去
      現職，而達到丙○○一開始指示盧銀龍等5人跟監偷拍原告
      之目的，最後原告亦確實於案發後離去現職。另佐以陳鵬
      鈞及黃煜翔均依盧銀龍之交代，對原告表示「好好工作，
      不要多管閒事」等語，為兩造所不爭執，足見盧銀龍等5
      人確實並非無緣無故將原告擄走並拍攝裸照，而係與原告
      職務上所負責之531標工程有關，難認係盧銀龍等5人自行
      起意將原告擄走並拍攝裸照，益徵丙○○確實有指示盧銀龍
      等5人剝奪原告之行動自由並強拍裸照甚明。
　　4.刑事一審判決亦同此認定，判處丙○○有期徒刑2年6月，嗣
      丙○○不服提起上訴，然迭經臺中高分院109年度上訴字第2
      102號、最高法院110年度台上字第5220號刑事判決駁回丙
      ○○上訴而確定，有上開判決在卷可憑（見本院卷一第85至
      167頁、第465至517頁、卷二第33至39頁、第113至117頁
      ），並經本院調卷查核無訛。是丙○○確有指示盧銀龍等5
      人為剝奪原告之行動自由並強拍裸照之行為，而侵害原告
      之自由權及隱私權。
（二）原告得請求被告連帶賠償精神慰撫金600萬元：
　　1.按因故意或過失，不法侵害他人之權利者，負損害賠償責
      任，民法第184條第1項前段定有明文。丙○○指示盧銀龍等
      5人為剝奪原告之行動自由並強拍裸照之行為，核係不法
      侵害原告之自由權及隱私權，應負擔損害賠償責任。又受
      僱人因執行職務，不法侵害他人之權利者，由僱用人與行
      為人連帶負損害賠償責任，第188條第1項前段亦有明定。
      揆其立法旨趣，乃因日常生活中，僱用人恆運用受僱人為
      其執行職務而擴張其活動範圍及事業版圖，以獲取利益、
      增加營收；基於損益兼歸之原則，自應加重其責任，使其
      連帶承擔受僱人不法行為所造成之損害，俾符事理之平；
      且僱用人在經濟上恆比受僱人具有較充足之資力，令僱用
      人與受僱人連帶負損害賠償責任，亦可使被害人獲得較多
      賠償之機會，以免求償無著，有失公平。又依一般社會觀
      念，若其人確有被他人使用，從事一定之事務而受其監督
      之客觀事實存在，不問有無契約關係或報酬，及名稱為何
      ，均屬民法第188條之受僱人（最高法院108年度台上字第
      768號判決意旨參照）。經查：
　　(1)丙○○受僱於華盛公司，為兩造所不爭執。被告固辯稱丙○
       ○係在華盛公司專職擔任職業安全衛生業務主管，故丙○○
       雖透過盧銀龍指示周承廣等4人跟監及偷拍原告，僅是為
       了取得向媒體爆料之內容，均非丙○○之職務範圍，華盛
       公司不須負僱用人連帶賠償責任等語。惟若丙○○僅係在
       華盛公司擔任職業安全衛生業務主管，則531標工程是否
       有逾期完工之情形及是否因此遭中工處計罰違約金，本
       均非丙○○之職務範圍，而原告是否在中工處擔任主計室
       主任，更與丙○○毫無關係，實難認丙○○有何動機或必要
       透過盧銀龍指示周承廣等4人監看與偷拍原告，企圖藉由
       原告於上班時間蹺班與陳盛志約會之照片，向媒體爆料
       以打擊原告，迫使原告離去現職，堪認丙○○實際所負責
       之職務範圍，並非僅有職業安全衛生業務主管之職務內
       容，尚應包含華盛公司531標工程整體能否順利完成驗收
       並免遭中工處計罰違約金。否則難以解釋丙○○僅作為職
       業安全衛生業務主管，為了非職業安全衛生業務之原因
       ，僅為了使原告離去現職，而甘冒刑事責任之風險，透
       過盧銀龍指示周承廣等4人監看與偷拍原告，甚至再指示
       盧銀龍等5人綁走原告並強拍裸照，此與常情顯然有違。
       堪認華盛公司僅係因法規要求職業安全衛生業務主管必
       須專職不得兼職，而未使丙○○掛名其他職稱。若僅因丙○
       ○掛名職業安全衛生業務主管，而逕認其所為均非其職務
       範圍之內，無異以名害實，顯非事理之平。揆諸前揭說
       明，應不問丙○○職稱為何，只要丙○○確有被華盛公司使
       用，從事一定之事務而受其監督之客觀事實存在，即屬
       民法第188條所定之受僱人。
　　(2)況丙○○係因原告認為特定條款亦屬契約之一部分，華盛
       公司未依特定條款規定完成工程任何部分之交付期限，
       即應計罰逾期違約金，而計畫迫使原告離去現職，若丙○
       ○確實達成其目的，亦僅華盛公司因此受有免予計罰逾期
       違約金之利益，反觀丙○○自身難認受有何利益可言，甚
       至將因此受刑事之訴追，益徵丙○○確有被華盛公司使用
       ，而從事使華盛公司承攬之531標工程得以順利完成驗收
       等職務之事實，目的係為了使華盛公司得受有免予計罰
       逾期違約金之利益，客觀上丙○○亦係以華盛公司之受僱
       人並執行上開職務自居，此觀原告遭綁走並強拍裸照後
       ，陳鵬鈞及黃煜翔均依盧銀龍之交代，對原告表示「好
       好工作，不要多管閒事」等語，益為明瞭。是丙○○指示
       盧銀龍等5人將原告綁走並強拍裸照，企圖迫使原告離開
       現職，並使華盛公司因此受有免予計罰逾期違約金之利
       益，客觀上丙○○確有被華盛公司使用並執行上開職務之
       事實，應堪認定。丙○○因執行華盛公司上開職務，不法
       侵害原告之自由權及隱私權，華盛公司未能證明其選任
       監督已盡相當之注意，或縱加以相當之注意而仍不免發
       生損害，是華盛公司即應依民法第188條規定，負僱用人
       連帶賠償責任。
　　2.次按不法侵害他人之身體、健康、名譽、自由、信用、隱
      私、貞操，或不法侵害其他人格法益而情節重大者，被害
      人雖非財產上之損害，亦得請求賠償相當之金額，民法第
      195條第1項前段亦有明定。而非財產上損害賠償，其核給
      之標準，固與財產上損害之計算不同，但亦應依調查證據
      所得心證，斟酌雙方身分、地位及資力與加害之程度，暨
      其他各種情形，核定相當之數額（最高法院97年度台上字
      第2095號判決意旨參照）。又受僱人因執行職務，不法侵
      害他人之權利，被害人依民法第195條及第188條第1項規
      定，請求受僱人及其僱用人連帶賠償相當金額之慰撫金時
      ，法院對於慰撫金之量定，應斟酌該受僱人及應負連帶賠
      償責任之僱用人暨被害人之身分、地位及經濟狀況等關係
      定之，不得僅以被害人與實施侵權行為之受僱人之資力為
      衡量之標準（最高法院104年度台上字第670號判決意旨參
      照）。經查：
　　(1)丙○○僅因原告認為特定條款亦屬契約之一部分，華盛公
       司未依特定條款規定完成工程任何部分之交付期限，應
       予計罰逾期違約金，竟指示盧銀龍等5人將原告綁走並強
       拍裸照，企圖以此影響公共工程之執行，顯然目無法紀
       ，所為極不可取，加害程度顯屬重大。且迄未與原告達
       成和解，並始終否認有指示盧銀龍等5人將原告綁走並強
       拍裸照之行為，反將責任推諉至盧銀龍等5人身上，顯見
       丙○○自始均未誠心悔悟。而原告身為中工處主計室主任
       ，恪遵法律並為維護公共工程品質而嚴格把關，善盡其
       職責，卻無端遭丙○○指示盧銀龍等5人為上開行為，致原
       告尊嚴遭嚴重貶損，身心俱創，原告並因此請調他職，
       堪認原告之精神確實因丙○○上開行為而受有相當痛苦。
　　(2)本院審酌原告自述大學畢業，現職為交通部高速公路局
       某工程分局簡任主計主任，月薪約9萬元等語（見本院卷
       二第55頁）；丙○○自述目前在監服刑中等語（見本院卷
       二第61頁）。兼衡原告107、108年度所得總額分別為137
       萬6,662元、133萬3,061元，名下有不動產及投資共12筆
       ，財產現值為115萬1,275元；丙○○107、108年度所得總
       額分別為48萬2,317元、49萬5,120元，名下無不動產及
       投資；華盛公司107、108年度所得總額分別為144萬4,51
       1元、134萬3,559元，名下有不動產及投資共23筆，財產
       現值為8,732萬3,500元等情，業經本院職權函查兩造財
       產所得資料，並有稅務電子閘門所得、財產調件明細表
       在卷可稽（見本院卷一證物袋）。是本院依調查證據所
       得心證，斟酌兩造身分、地位及資力與加害之程度，綜
       合其他各種情形，認原告就丙○○侵害其隱私權及自由權
       之行為，請求精神慰撫金以600萬元適當，華盛公司依民
       法第188條規定，應負連帶賠償額責任。原告逾此範圍之
       請求，則屬無據。
（三）丙○○得以盧銀龍等5人對原告之賠償義務已經時效完成為
      由，免除60％之責任：
　　1.按連帶債務人相互間，除法律另有規定或契約另有訂定外
      ，應平均分擔義務。但因債務人中之一人應單獨負責之事
      由所致之損害及支付之費用，由該債務人負擔，民法第28
      0條定有明文。而關於共同侵權行為連帶債務人間之分擔
      義務，民法雖未設規定，然基於公平原則，及任何人均不
      得將基於自己過失所生之損害轉嫁他人承擔之基本法理，
      自應類推適用民法第217條關於與有過失之規定，依各加
      害行為對損害之原因力及與有過失之輕重程度，以定各連
      帶債務人應分擔之義務，始屬公允合理。查丙○○指示盧銀
      龍等5人跟監及偷拍原告，並指示盧銀龍等5人將原告綁走
      並偷拍裸照，為上開行為之主導者，盧銀龍等5人則僅負
      責實際執行，業如前述。若無丙○○起意策劃指示，則無本
      件事情發生，是丙○○及盧銀龍等5人就本件損害結果之原
      因力及程度而言，確有輕重之別。丙○○既為上開行為之主
      導者，本院審酌其行為對於損害發生之原因力強弱與輕重
      ，認其個人應負擔40％之賠償義務，盧銀龍等5人則負擔剩
      餘60％之賠償義務，始為公平適當。被告抗辯丙○○及盧銀
      龍等5人應平均分擔賠償義務等節，即難認有據。
　　2.次按債權人向連帶債務人中之一人免除債務，而無消滅全
      部債務之意思表示者，除該債務人應分擔之部分外，他債
      務人仍不免其責任。前項規定，於連帶債務人中之一人消
      滅時效已完成者準用之，民法第276條亦有明定。準此，
      連帶債務就消滅時效已完成之債務人應分擔部分，他債務
      人既同免其責任，則於命他債務人為給付時，即應將已罹
      於消滅時效之債務人應分擔之債務額先行扣除，不問該債
      務人是否援用時效利益為抗辯，而異其法律效果，始能避
      免他債務人於給付後，再向該債務人行使求償權，反使法
      律關係趨於複雜及剝奪該債務人所受時效利益之弊（最高
      法院108年度台上字第863號判決意旨參照）。查丙○○與盧
      銀龍等5人係於104年7月27日將原告綁走並強拍裸照，惟
      原告迄至本院111年5月6日言詞辯論終結時，仍未對盧銀
      龍等5人起訴請求損害賠償，堪認原告對於盧銀龍等5人之
      侵權行為損害賠償請求權確已罹於2年消滅時效。揆諸前
      揭說明，不問盧銀龍等5人是否援用時效利益為抗辯，均
      應將其等應分擔之債務額先行扣除。而盧銀龍等5人應分
      擔之債務額為60％，業如前述，則丙○○得因此免除60％之債
      務額。是原告得請求丙○○給付之金額為前開損害額之40％
      即240萬元（計算式：600萬元×40％＝240萬元），華盛公司
      依民法第188條規定，就此部分則應連帶給付。
五、綜上所述，原告依民法第184條第1項前段、第188條、第195
    條規定，請求被告連帶給付240萬元，及自起訴狀繕本送達
    最後1位被告翌日即106年11月8日（刑事附帶民事起訴狀繕
    本於106年11月7日送達丙○○，見附民卷第17頁）起至清償日
    止，按週年利率5％計算之法定遲延利息，為有理由，應予准
    許；逾此範圍之請求，為無理由，應予駁回。
六、本件原告未陳明願供擔保請准宣告假執行，被告陳明願供擔
    保請准宣告免為假執行，容有誤會，併此敘明。
七、本件事證已臻明確，兩造其餘攻擊防禦方法及所提證據，經
    本院審酌後，核與判決結果不生影響，爰不逐一論述，併此
    敘明。
八、訴訟費用負擔之依據：民事訴訟法第79條、第85條第2項。
中　　華　　民　　國　　111 　年　　5 　　月　　27　　日
                  民事第四庭  審判長法  官  黃渙文
                                    法  官  林金灶
                                    法  官  董庭誌
正本係照原本作成。
如對本判決上訴，須於判決送達後20日內向本院提出上訴狀（須
附繕本）。如委任律師提起上訴者，應一併繳納上訴審裁判費。
中　　華　　民　　國　　111 　年　　5 　　月　　27　　日
                                    書記官  江慧貞